臺灣高等法院刑事判決　　　　　　　 100年度上訴字第1679號
上　訴　人　　陳冠良
即　被　告
上列上訴人即被告因搶奪案件，不服臺灣板橋地方法院一００年
訴字第五四五號，中華民國一００年四月十四日第一審判決（起
訴案號：臺灣板橋地方法院檢察署一００年度偵字第四八九四號
），提起上訴，本院判決如下：
    主  文
原判決撤銷。
陳冠良意圖為自己不法之所有，以詐術使人將本人之物交付，累
犯，處有期徒刑伍月，如易科罰金，以新台幣壹仟元折算壹日。
    事  實
一、陳冠良前於民國九十一年間因違反職役職責案件，經國防
    部南部地方軍事法院以九十一年度和審字第六五九號判處有
    期徒刑八月，上訴由國防部高等軍事法院高雄分院九十二年
    度高審字第十二號判決駁回上訴確定。九十一年間因詐欺
    等案件，經臺灣高等法院高雄分院九十二年度上易字第七九
    五號判決竊盜罪處有期徒刑四月、詐欺罪處有期徒刑八月，
    應執行有期徒刑十月確定。九十二年間因違反職役職責案
    件，經國防部南部地方軍事法院以九十二年度和審字第六七
    六號判處有期徒刑十月，上訴由國防部高等軍事法院高雄分
    院以九十二年度高審字第二０七號判決駁回上訴確定。九
    十二年間因詐欺案件，經臺灣臺南地方法院以九十二年度易
    字第一一三四號判處有期徒刑八月，經撤回上訴確定。九
    十二年間因竊盜案件，臺灣高雄地方法院以九十三年度簡字
    第二七六號判處有期徒刑四月確定。九十三年間因侵占等
    案件，經臺灣臺南地方法院以九十三年度簡字第一九八四號
    判決侵占罪處有期徒刑三月、公然冒用軍人服飾、官銜罪處
    有期徒刑四月，應執行有期徒刑六月確定。與上揭、
    、案之罪各經減刑二分之一，並經臺灣臺南地方法院以九
    十六年度聲減字第一三五五號裁定應執行有期徒刑一年二月
    確定。九十四年間因違反職役職責案件，經國防部南部地
    方軍事法院以九十四年度和審字第八八號判處有期徒刑三年
    六月，嗣由國防部高等軍事法院高雄分院以九十四年度高審
    字第八六號判決駁回上訴確定，復經同院以九十六年度聲減
    字第一八號裁定減為有期徒刑一年九月確定。九十四年間
    因詐欺案件，經臺灣高雄地方法院以九十五年度易緝字第三
    ０號判處有期徒刑八月，上訴由臺灣高等法院高雄分院以九
    十五年度上易字第二四四號判決駁回上訴確定，與上揭、
    案，經臺灣高等法院高雄分院以九十六年度聲減字第一
    八三九號裁定各減其刑二分之一，並就、案之罪定應執
    行有期徒刑八月又十五日，復與上揭各案接續執行，於九十
    七年三月卅一日執行完畢出監。
二、詎陳冠良猶不知悔改，竟意圖為自己不法之所有，於九十九
    年六月廿八日凌晨一時許，見黃俊傑在露天拍賣網站上刊登
    販售之四十二吋液晶電視一台，即以其行動電話0000000000
    號與黃俊傑聯絡，向黃俊傑訛稱願以新台幣(下同)二萬六千
    元購買系爭電視，使黃俊傑陷於錯誤，乃約在黃俊傑新北市
    ○○區○○街三段四十號住處大樓前會面交易。同日上午十
    一時許，陳冠良同以前開行動電話稱已至前開大樓樓下，黃
    俊傑乃依約自住處將電視搬下樓交付，並放置在陳冠良所有
    之機車上，惟陳冠良藉口電視無法固定，要求黃俊傑去借膠
    帶，黃俊傑乃返回至大樓警衛室撥打電話請其母親拿取膠帶
    下樓，陳冠良未付款即趁隙騎車載運電視離去，以此詐術詐
    得上開電視一台得逞。嗣黃俊傑自大樓警衛室折返不見人車
    ，始知受騙，報案後經警調取通聯紀錄，循線查獲。
三、案經黃俊傑訴由新北市政府警察局樹林分局報請臺灣板橋地
    方法院檢察署檢察官偵查起訴。
    理  由
壹、証據能力部分：
一、按被告以外之人於審判外之言詞或書面陳述，除法律有規定
    定者外，不得作為證據；又被告以外之人於偵查中向檢察官
    所為之陳述，除「顯有不可信之情況者」外，得為證據，刑
    事訴訟法第一百五十九條第一項及第一百五十九條之一第二
    項分別定有明文。查証人即被害人黃俊傑於偵查中向檢察官
    所為之言詞陳述，係經其以証人身分具結在卷，合於法定要
    件，且現階段刑事訴訟法規定檢察官代表國家偵查犯罪、實
    施公訴，依法其有訊問證人之權，證人且須具結，而實務運
    作時，偵查中檢察官向被告以外之人所取得之陳述，原則上
    均能遵守法律規定，不致違法取供，其可信性極高，復查無
    「顯有不可信之情況」，依上開規定，乃屬傳聞證據之例外
    情形，有證據能力。
二、又按被告以外之人於審判外之陳述，雖不符合同法第一百五
    十九條之一至第一百五十九條之四之規定，但經當事人於審
    判程序同意作為證據，法院審酌該言詞陳述或書面陳述作成
    時之情況，認為適當者，亦得為證據。當事人、代理人或辯
    護人於法院調查證據時，知有第一百五十九條第一項不得為
    證據之情形，而未於言詞辯論終結前聲明異議者，視為有前
    項之同意，刑事訴訟法第一百五十九條之五定有明文。查本
    件所引用被害人黃俊傑於警訊之指訴雖屬傳聞證據，惟被告
    於本院中表示同意作為證據方法而不予爭執，且迄至言詞辯
    論終結前亦未再聲明異議，本院審酌上開指陳僅係陳述其受
    詐經過情況，尚無違法不當及證明力明顯過低之瑕疵，亦認
    為以之作為證據應屬適當，揆諸前開規定，應有證據能力。
貳、實體部份：
一、上揭犯罪事實，業據上訴人即被告陳冠良於原審及本院審理
    時均供認不諱，核與証人即被害人黃俊傑於警、偵訊之指証
    其因依被告請託為固定便於載運而離開現場，返回大樓警衛
    室借用電話聯絡其母親以拿取膠帶，再折返已不見被告人車
    始知受騙（偵卷第二頁調查筆錄）一情相符。此外，復有監
    視錄影器翻拍照片八幀、新北市政府警察局樹林分局指認犯
    罪嫌疑人紀錄表一紙在卷可資佐證，足徵被告自白與事實相
    符。本案事證明確，被告犯行堪以認定。
二、按刑法第三百三十九條第一項詐欺取財罪之成立，以意圖為
    自己或第三人不法所有，以詐術使人將本人第三人之物交付
    為要件。所謂以詐術使人交付，必須被詐欺人因其詐術而陷
    於錯誤，即成立該罪。而刑法第三百二十五條第一項搶奪罪
    之性質，係乘人不備而掠取之，故須用不法之腕力，自財物
    所持人支配範圍內，移轉於自己之所持，方與該罪質相當。
    若財物所持人事實上業已喪失財物之所持，從而不法領得者
    ，則僅能成立他罪，而非可指為搶奪（最高法院十九年上字
    第一六九九號、十九年上字第五三三號判例參照）。查本案
    被告施用詐術，使被害人誤信交易為真而將其所有之液晶電
    視放置在被告所騎乘之機車腳踏板上，被害人實已為交付而
    喪失該物之持有，且如前所述，被害人係因被告誆請取膠帶
    以固定機車載運系爭電視而返回大樓警衛室，折返時已不見
    被告人車，則被告所為即非乘人不備而掠取。是核被告所為
    ，係犯刑法第三百三十九條第一項之詐欺罪，而非搶奪罪，
    起訴意旨認被告係犯刑法第三百二十五條第一項之搶奪罪，
    起訴法條，即有未洽，惟起訴之基本事實同一，本院因得變
    更起訴法條。又被告有事實欄所述犯罪科刑執行情形，並有
    本院被告前案紀錄表一件在卷可憑，其於受有期徒刑之執行
    完畢後，五年內故意再犯有期徒刑以上之本罪，係屬累犯，
    併應依法加重其刑。
三、原審以被告犯行事證明確，據以論罪科刑，固非無見。惟被
    告所為犯行，如前所述，係施以詐術使人陷於錯誤而交付財
    物，應成立詐欺取財罪，原審未察，誤論以搶奪罪，即有未
    合，被告執此指摘原判決不當上訴，為有理由，應由本院撤
    銷改判。爰審酌被告年輕力壯，不思依循正道取財，竟施詐
    術騙取他人財物，前亦有多起同於網拍市場洽購物品後，由
    賣家交付物品放置機車前座後藉詞支開賣家而趁隙脫離之相
    同詐欺犯行（本院一００年度上訴字第二０六號判決參照）
    ，業各經判處徒刑五月，並定應執行徒刑三年，及應於刑之
    執行前，強制工作三年確定在案，另兼衡被告之品行、生活
    狀況、智識程度、犯罪之動機、目的，惟所詐得財物之價值
    非高，犯後尚能坦認犯行，態度尚稱良好等一切情狀，乃量
    處如主文所示之刑，並諭知易科罰金之折算標準，以資懲儆
    。
四、據上論斷，應依刑事訴訟法第三百六十九條第一項前段、第
    三百六十四條、第二百九十九條第一項前段、第三百條，刑
    法第三百三十九條第一項、第四十七條第一項、第四十一條
    第一項前段，刑法施行法第一條之一，判決如主文。
本案經檢察官李叔芬到庭執行職務。
中    華    民    國   一○○   年   八   月   廿四   日
                  刑事第四庭審判長法  官  陳筱珮
                                  法  官  孫惠琳
                                  法  官  陳玉雲
以上正本證明與原本無異。
如不服本判決，應於收受送達後10日內向本院提出上訴書狀，其
未敘述上訴之理由者並得於提起上訴後10日內向本院補提理由書
（均須按他造當事人之人數附繕本）「切勿逕送上級法院」。
                                  書記官  陳豪達
中    華    民    國   100    年    8     月    29    日
附錄：本案論罪科刑法條全文
中華民國刑法第339條
（普通詐欺罪）
意圖為自己或第三人不法之所有，以詐術使人將本人或第三人之
物交付者，處 5 年以下有期徒刑、拘役或科或併科 1 千元以下
罰金。
以前項方法得財產上不法之利益或使第三人得之者，亦同。
前二項之未遂犯罰之。